臺灣高等法院刑事裁定
110年度聲字第4297號
聲  請  人  臺灣高等檢察署檢察官
受  刑  人  張晏晨



上列聲請人因受刑人數罪併罰有二裁判以上，聲請定其應執行之
刑（聲請案號：臺灣高等檢察署110年度執聲字第1915號），本
院裁定如下：
    主  文
張晏晨犯如附表所示各罪所處之刑，應執行有期徒刑伍年。
    理  由
一、聲請意旨略以：受刑人張晏晨因違反毒品危害防制條例等數
    罪，先後經判決確定如聲請書附表，應依刑法第53條、第50
    條第1項第1款、第2項、第51條第5款規定，定其應執行之刑
    ，爰依刑事訴訟法第477條第1項聲請裁定等語。
二、按裁判確定前犯數罪者，併合處罰之，而數罪併罰有二以上
    裁判者，應定其應執行之刑，其宣告多數有期徒刑者，於各
    刑中之最長期以上，各刑合併之刑期以下，定其刑期，但不
    得逾30年，刑法第50條、第51條第5款、第53條分別定有明
    文。刑法第50條規定為：「裁判確定前犯數罪者，併合處罰
    之。但有下列情形之一者，不在此限：一、得易科罰金之罪
    與不得易科罰金之罪。二、得易科罰金之罪與不得易服社會
    勞動之罪。三、得易服社會勞動之罪與不得易科罰金之罪。
    四、得易服社會勞動之罪與不得易服社會勞動之罪。（第一
    項）」、「前項但書情形，受刑人請求檢察官聲請定應執行
    刑者，依第51條規定定之。（第二項）」對於裁判確定前犯
    數罪，而有該條第1項但書各款所列情形，除受刑人請求檢
    察官聲請定應執行刑者外，不得併合處罰。是依上開規定，
    於裁判確定前所犯數罪，兼有得易科罰金之罪與不得易科罰
    金之罪時，是否依刑法第51條定應執行刑，繫乎受刑人請求
    與否，而非不問受刑人利益與意願，一律併合處罰。次按刑
    事訴訟法第370條第2項、第3項，已針對第二審上訴案件之
    定應執行之刑，明定有不利益變更禁止原則之適用，於分屬
    不同案件之數罪併罰有應更定執行刑者，本於同為定刑裁定
    應為相同處理之原則，法院於裁定定應執行之刑時，自仍應
    有不利益變更禁止原則法理之考量，亦即另定之執行刑，其
    裁量所定之刑期，不得較重於前定之執行刑加計後裁判宣告
    之刑之總和，否則即與法律秩序理念及法律目的之內部界限
    有違（最高法院103年度第14次刑事庭決議及最高法院93年
    度台非字第192號判決意旨參照）。至數罪併罰中已執行完
    畢之部分，嗣後與他罪合併定應執行刑者，僅係確定後由檢
    察官換發執行指揮書執行應執行刑，其前已執行之有期徒刑
    部分如何扣除之問題，非謂即不符數罪併罰要件（最高法院
    105年度台抗字第532號裁定意旨參照）。　　
三、經查：　　
  ㈠受刑人張晏晨因違反毒品危害防制條例等數罪，先後經判決
    確定如附表所示之刑，且各該罪均係在附表編號1所示之罪
    判決確定前所犯，並以本院為其犯罪事實最後判決法院，又
    附表編號1、3所示之罪得易科罰金，與附表編號2、4至5所
    示之罪不得易科罰金，依刑法第50條第1項但書規定，本不
    得併合處罰，惟經受刑人請求檢察官聲請定其應執行刑，此
    有臺灣基隆地方檢察署依修正刑法第50條受刑人是否請求檢
    察官聲請定應執行刑聲請狀附卷可稽（本院卷第9頁），合
    於刑法第50條第2項規定。是檢察官依受刑人請求而聲請定
    其應執行刑，本院審核認其聲請為正當。
  ㈡受刑人就本件聲請定其應執行刑案件表示：因被告之行為害
    苦了家人，家中有年邁雙親、一名上高中之妹妹及一個三歲
    之女兒，家中經濟仰賴其支持。請考量其家庭情況因素，其
    現入監服刑，家中陷入困境，請給予機會，從輕量刑等語。
  ㈢爰審酌受刑人所犯附表編號1至3所示之罪，前經臺灣基隆地
    方法院以107年度聲字第885號裁定應執行有期徒刑1年4月確
    定；附表編號4至5所示之罪，前經本院以109年度上訴字第2
    935號判決定應執行有期徒刑4年，嗣經最高法院以110年度
    台上字第4502號判決上訴駁回確定，有本院被告前案紀錄表
    附卷可稽。參照前揭說明，本院就附表所示各罪再定應執行
    刑時，自應受上開裁判所定應執行刑總和之內部界限所拘束
    。本院參酌受刑人陳述之意見後，爰依前揭法條規定及實務
    見解，參酌上開各罪宣告刑總和上限、各刑中最長期，並考
    量受刑人所犯如附表所示各罪之犯罪類型，編號3係施用第
    二級毒品罪，是戕害自己身體健康，對他人尚未造成實質侵
    害；編號2、4、5均為販賣第三級毒品罪及編號1係持有第二
    級毒品罪，均為毒品相關犯罪，責任非難重複性甚高，暨其
    動機、態樣、侵害法益、行為次數等情狀，復就其所犯之罪
    整體評價其應受非難及矯治之程度，並兼衡刑罰經濟與公平
    、比例等原則，定其應執行之刑如主文所示。又受刑人所犯
    附表編號1、3所示之罪雖係得易科罰金之刑，然因與附表編
    號2、4至5所示之罪不得易科罰金之刑合併定其應執行刑，
    自亦無庸為易科罰金折算標準之記載。而附表編號1至3所示
    之罪，受刑人業已執行完畢乙情，有本院被告前案紀錄表可
    稽，惟此部分既與附表編號4至5所示之罪合於數罪併罰之要
    件，揆諸前揭說明，其數罪併罰所定應執行之刑尚未執行完
    畢，仍應就附表編號1至5所示之罪合併定其應執行之刑，僅
    係檢察官就已執行之部分，於換發執行指揮書時，予以扣除
    ，附此敘明。
據上論斷，應依刑事訴訟法第477條第1項，刑法第53條、第51條
第5款、第50條第1項但書第1款、第2項，裁定如主文。　　
中　　華　　民　　國　　110 　年　　11　　月　　24　　日
                  刑事第七庭    審判長法　官  孫惠琳
                                      法　官  連雅婷
                                      法　官  張育彰
以上正本證明與原本無異。
如不服本裁定，應於收受送達後5 日內向本院提出抗告狀。
                                      書記官  蔡麗春
中　　華　　民　　國　　110 　年　　11　　月　　24　　日

附表：
 編          號         １        ２        ３  罪          名   毒品危害防制條例  毒品危害防制條例  毒品危害防制條例  宣    告    刑     有期徒刑2 月  有期徒刑1 年2 月    有期徒刑2 月  犯  罪  日  期  105年11月間至106年5月4日前某日     105.11.01     106.10.27  偵查(自訴)機關  年  度  案  號   臺北地檢106年度偵字第21098號  基隆地檢105年度偵字第5041號  基隆地檢107年度毒偵字第447號 最  後  事實審 法    院     臺北地院     基隆地院     基隆地院  案    號 106年度簡字第2830號 106年度訴字第155號 107年度基簡字第570號  判決日期     106.11.02     106.12.22     107.04.24 確  定   判  決 法    院     臺北地院     基隆地院     基隆地院  案    號 106年度簡字第2830號 106年度訴字第155號 107年度基簡字第570號  判    決 確定日期     106.12.05     107.01.24     107.05.14 是否為得易科罰金之案件          是         否         是 備           註  基隆地檢106年度執字第9432號 基隆地檢107年度執字第750號 基隆地檢107年度執字第1907號   （編號1至3業經臺灣基隆地方法院107年度聲字第885號定應執行有期徒刑1年4月）   











 編          號         4         5          罪          名   毒品危害防制條例  毒品危害防制條例   宣    告    刑   有期徒刑3年7月  有期徒刑3年8月   犯  罪  日  期  105年10月1日   105年10月22日   偵查(自訴)機關  年  度  案  號   基隆地檢108年度偵續字第21號  基隆地檢108年度偵續字第21號  最  後  事實審 法    院      本院       本院   案    號 109年度上訴字第2935號 109年度上訴字第2935號   判決日期     110.01.12     110.01.12  確  定   判  決 法    院     最高法院     最高法院   案    號 110年度台上字 第4502號 110年度台上字 　第4502號   判    決 確定日期     110.07.22      110.07.22  是否為得易科罰金之案件          否         否  備            註  基隆地檢110年度執字第1314號 基隆地檢110年度執字第1314號    （編號4至5業經本院以109年度上訴字第2935號判決定應執行有期徒刑4年，嗣經最高法院上訴駁回確定）